臺灣板橋地方法院交通事件裁定　　　 100年度交聲字第4015號
原處分機關　交通部公路總局臺北區監理所板橋監理站
異　議　人　呂竹軒
即受處分人
上列異議人即受處分人因違反道路交通管理處罰條例事件，對於
交通部公路總局臺北區監理所板橋監理站民國100 年11月11日所
為之裁決處分（板監裁字第裁41-C00000000號），聲明異議，本
院裁定如下：
    主  文
異議駁回。
    理  由
一、原處分意旨略以：異議人即受處分人呂竹軒於民國100 年9
    月4 日23時39分許，騎乘車牌號碼BFU-988 號重型機車，行
    經新北市○○區○○路158 巷口時，有「駕車行經有燈光號
    誌管制之交岔路口闖紅燈」之違規行為，經新北市政府警察
    局板橋分局（下稱原舉發機關）警備隊員警當場攔停，並填
    製新北市政府警察局新北市警交大字第C00000000 號舉發違
    反道路交通管理事件通知單（下稱舉發通知單）舉發，再經
    交通部公路總局臺北區監理所板橋監理站（下稱原處分機關
    ）於100 年11月11日以板監裁字第裁41-C00000000號違反道
    路交通管理事件裁決書，依道路交通管理處罰條例第53條第
    1 項之規定，裁處罰鍰新臺幣（下同）1,900 元，並依同條
    例第63條第1 項第3 款（原處分疏未敘明第3 款）之規定，
    記違規點數3 點。
二、異議意旨略以：伊並未闖紅燈，當時伊被員警攔停說闖紅燈
    ，但回頭看路口燈號明明顯示為綠燈，員警對此應有明確之
    舉證，為此聲明異議，請求撤銷原處分云云。
三、按道路交通管理處罰條例所稱之汽車，包括機器腳踏車；汽
    車駕駛人，行經有燈光號誌管制之交岔路口闖紅燈者，處新
    臺幣1,800 元以上5,400 元以下罰鍰；又汽車駕駛人駕駛汽
    車違反道路交通管理處罰條例第53條規定者，除應依該條所
    規定之罰鍰處罰外，並記違規點數3 點，道路交通管理處罰
    條例第3 條第8 款、第53條第1 項、第63條第1 項第3 款分
    別定有明文。
四、經查：
（一）新北市○○區○○路158 巷與國慶路之交岔口，確實設置
      有燈光號誌管制之情，為異議人所不爭執，並經證人即原
      舉發機關員警巫燿錦於本院訊問時證述明確，堪信屬實。
      再異議人於前揭時、地，騎乘車號BFU-988 號重型機車違
      規闖越前開路段158 巷口之紅燈號誌直行此情，亦已據前
      揭證人到庭具結證以：當天伊站在國慶路149 巷口執行稽
      查任務，167 巷、158 巷與國慶路是斜交岔，設有路口紅
      綠燈，異議人在國慶路上等紅燈，等了一會就繼續前行往
      149 巷，伊就將他攔停，異議人說伊們把法律規定解釋得
      太嚴格，說伊們嚴苛，伊掣作完本件舉發通知單後異議人
      拒絕簽收，伊就跟他說罰單要去監理機關繳納，應該有跟
      他說是板橋監理站，也有告知繳納時間，伊告知完前開事
      項就讓異議人離開等語描述詳盡；而查證人係於執行勤務
      當中，偶然發現本件違規事實，衡情應無設詞攀誣，或虛
      構違規事實以陷害異議人之可能。況警員執行公務時，本
      身即受有行政懲處責任之監督，而其到庭具結作證，更係
      以刑事責任擔保其證言之真實性，故證人前開證述內容，
      以及其所記憶舉發之本件狀況，應無不可採信之處，反觀
      異議人徒以其後望見號誌已然改變，便一味宣稱行經路口
      當下即為綠燈，刻意對早經證人說明清楚之：異議人係在
      紅燈狀態停等一會後方予穿越該等情境故不言語，該處紅
      燈號誌既已顯示相當時間，適於員警攔停期間完成轉換自
      屬正常，異議人未顧此節，猶藉前詞否認置辯，要與常情
      大悖而難採信。
（二）又按交通違規事實往往驟然而現、稍縱即逝，若硬性要求
      舉發員警不分違規情節，一律必須預留證據，俾便事後提
      出供法院審查，除有現實技術可行性之困難外，勢更將大
      幅提高交通管理之行政成本，並嚴重削弱道路交通管理之
      行政效能，且舉發交通違規行為之處分亦屬行政行為，除
      應遵循公正、公開與民主之程序，確保依法行政之原則，
      以保障人民權益，亦應兼顧提高行政效能。是以本件舉發
      員警原即身為執法人員，與異議人素不相識，更無任何宿
      怨仇隙可言，其當無可能存有在執行勤務中，濫行舉發異
      議人之不法動機或其必要，且其證述之間復無足為影響陳
      稱憑信性之嚴重瑕疵業如上載，自不得再由異議人空言指
      摘員警舉證未盡。遑論異議人如真認無辜，大可直接留於
      現場確認路口有無監視儀器，積極調取當時畫面以證個人
      無辜，抑或請求路過民眾協同作證，齊力糾正本件錯誤舉
      發，竟疏未為此，消極任令時間流逝，事後許久始空泛作
      成前述辯解，甚自願放棄到庭與證人對質機會，此又豈屬
      堅認己身有理者之合理反應，從而，本件異議人確實存有
      闖紅燈之駕駛行為，已無庸議。
五、綜上所述，本件異議人確曾於前揭時、地，有「駕車行經有
    燈光號誌管制之交岔路口闖紅燈」之違規行為，事證明確。
    又本件異議人拒簽舉發通知單之際，證人已經當場表明異議
    人應到案日期為100 年9 月19日，此同經上述證人結證明白
    ，依卷存原處分機關100 年10月12日北監板四字第10020207
    51號函影本所示，異議人是在逾越上開期限後之同年10月7
    日方向原處分機關陳述意見，自難免除逾越應到案期限應予
    加重處罰之責，原處分機關審酌違規相關情節，援引道路交
    通管理處罰條例第53條第1 項、第63條第1 項第3 款，與違
    反道路交通管理事件統一裁罰基準表所示，認異議人存有本
    件違規行為，另因逾越應到案期限30日內，繳納罰鍰或到案
    聽候裁決，遂加重裁處1,900 元罰鍰，並記違規點數3 點，
    並無違誤或不當，本件異議為無理由，應予駁回。
據上論斷，應依道路交通事件處理辦法第18條，裁定如主文。
中    華    民    國   100    年    12    月    7     日
                  刑事第六庭  法  官  盧軍傑
上列正本證明與原本無異。
如不服本裁定，應於裁定送達後五日內敘明抗告理由，向本院提
出抗告狀。
                              書記官  周玉茹
中    華    民    國   100    年    12    月    8     日